【裁判字號】    98,上訴,1721
【裁判日期】    980624
【裁判案由】    毒品危害防制條例
【裁判全文】
臺灣高等法院刑事判決                98年度上訴字第1721號
上  訴  人  臺灣臺北地方法院檢察署檢察官
被      告  甲○○
                    （另案在臺灣臺北監獄執行）
指定辯護人  本院公設辯護人  郭書益
上列上訴人因違反毒品危害防制條例案件，不服臺灣臺北地方法
院97年度訴字第2130號，中華民國98年3月30日第一審判決（起
訴案號：臺灣臺北地方法院檢察署97年度偵字第16576號），提
起上訴，本院判決如下：
    主  文
上訴駁回。
    理  由
一、公訴意旨略以：被告甲○○明知安非他命為毒品危害防制條
    例所列之第2級毒品，依法不得販賣，竟分別基於販賣第2級
    毒品之犯意：(一)於民國97年2月6日晚上8時許，在臺北市○○區○○路137巷14號4樓住處，以新台幣（下同）1千元之
    代價，販賣第2級毒品安非他命1包（約0.15公克）予乙○○
    施用。(二)於97年2月20日下午1時許，在前述住處，因乙○○
    向甲○○催討1千元債務，甲○○遂以1千元之代價，販賣第
    二級毒品安非他命1包（約0.12公克）予乙○○施用，因認
    被告涉犯毒品危害防制條例第4條第2項販賣第2級毒品罪嫌
    云云。
二、按犯罪應依證據認定之，無證據不得認定犯罪事實；被告未
    經審判證明有罪確定前，推定其為無罪，刑事訴訟法第154
    條定有明文。又公訴案件犯罪證據之蒐集，及提起公訴後，
    對犯罪事實之舉證責任及指出證明之方法，均屬公訴人之職
    責，原則上法院僅於當事人之主張及舉證範圍內進行調查證
    據。其經法定程序調查證據之結果，認已足以證明犯罪事實
    時，始得為犯罪事實之認定，若其為訴訟上之證明，於通常
    一般人仍有合理之懷疑存在，尚未達於可確信其真實之程度
    者，自不能為有罪之認定，法院不得以偵查機關關於某種犯
    罪之調查不易，即放棄上開原則之堅持，致有違背刑事訴訟
    無罪推定及嚴格證明之原則，其理甚明。再施用毒品者，其
    所稱向某人購買之供述，須補強證據以擔保其供述之真實性
    ，良以施用毒品者其供述之憑信性本不及於一般人，況施用
    毒品者其供出來源，因而破獲者，法律復規定得減輕其刑，
    其有為偵查機關誘導、或為邀輕典而為不實之陳述之可能，
    其供述之真實性自有合理之懷疑，是施用毒品者關於其向某
    人購買毒品之供述，必須補強證據佐證，以擔保其供述之真
    實性，俾貫徹刑事訴訟無罪推定及嚴格證明之基本原則。而
    茲所謂補強證據，指其他有關證明施用毒品者之關於毒品交
    易之供述真實性的相關證據而言，必須與施用毒品者關於毒
    品交易之供述，具有相當程度之關連性，而足使一般人對施
    用毒品者關於毒品交易之供述，並無合理之懷疑存在，而得
    確信其為真實，始足當之。
三、公訴人認被告涉有前揭販賣第2級毒品之犯行，係以證人乙○○於警詢、偵查之證詞，及警方在被告家中所扣案含安非
    他命殘渣之塑膠袋7個為其主要論據。惟被告則堅決否認有
    販賣第2級毒品安非他命予證人乙○○之犯行，辯稱：沒有
    賣安非他命給乙○○，乙○○是挾怨報復。警方所扣得含安
    非他命殘渣之塑膠袋，是自己之前施用安非他命後留下的等
    語。
四、經查：
  (一)、證人乙○○雖於警詢、偵查及審理中一致證述曾向被告購
      買安非他命（見偵卷第12頁、第51頁、第58頁；原審卷第
      67頁至69頁）。惟查，本件並非被告販賣毒品當場查獲，
      亦非查獲或扣得乙○○施用之毒品而指認被告，本件查獲
      之過程係證人乙○○係於97年7月11日在臺北看守所勒戒
      時，經警借提追查其竊盜案件時，向警察檢舉被告於同年
      2 月間販賣毒品，始經員警於同年月16日搜索被告住所，
      扣得前開物品，並逮捕被告，此有搜索票、搜索扣押筆錄
      、扣押物品目錄表及乙○○警詢之供詞可證 (見偵卷第20
      頁至第24頁、第13頁、第14頁)可憑，而前開搜索除扣得
      安非他命殘渣袋7包及吸食器1個之外，並未扣得被告有販
      賣毒品之積極證據，則乙○○在97年7月11日突然空言指
      證被告於五個月前販賣毒品予伊，惟所述既為被告所否認
      ，則乙○○之指證，究有何依憑？是否屬實已非無疑。且
      就證人乙○○證述被告販賣毒品之動機一節，被告於偵查
      中辯稱：因乙○○在伊家被抓，所以懷恨在心等語（見偵
      卷第42頁)，此與證人乙○○於原審所證：「曾經到被告
      住處不到5分鐘，警察就來了... 本案是伊主動跟警方說
      被告有販賣毒品... 伊在被告住處被查獲，被告卻沒事，
      很明顯是被告叫警察到那邊等伊」等語（見原審卷第67頁
      、第68頁背面），足見被告辯稱證人乙○○係挾怨報復一
      節係有所憑，非不可採。況證人乙○○所證：向被告購買
      安非他命2次，第一次被告乾女兒小琪在場，第二次只有
      他跟被告在場之情（見原審卷第68頁背面），迭與證人即
      乙○○所稱之「小琪」丙○○證稱：未在被告家中見過被
      告跟其他人交易安非他命。對於97年過年期間某個晚上，
      在被告萬大路家中，乙○○曾在該處看到她一事，沒有印
      象，也沒有看過被告拿安非他命給乙○○等語（見原審卷
      第86頁背面、第87頁），相互齟齬，自難憑採。至於證人
      乙○○所證曾見過丙○○一節，固與證人丙○○所證相符
      ，然此至多僅能證明二人互相認識，無從依此認定被告確
      曾於97年2月6日晚上8時許販賣安非他命予乙○○。
  (二)、至檢察官以被告為警查獲時，扣得之含安非他命之殘渣袋
      7個，資為證人乙○○指證之旁佐。查被告於警詢、偵查
      及原審理時，否認有販賣毒品及拿毒品抵債等情，堅稱：
      「扣案殘渣袋是自己之前施用安非他命所用，如果有販賣
      不會只留下幾個袋子」等語。衡諸被告自承有施用安非他
      命之犯行，並有多次判處罪刑之紀錄，有本院被告前案紀
      錄表在卷可稽（見本院卷第8頁至22頁），足認被告確有
      施用甲基安非他命之犯行。是被告所辯：扣案安非他命殘
      渣袋是自己之前所用等語，即非無憑，自亦不足依其持有
      扣案安非他命殘渣袋乙情，資為乙○○警訊所指販賣安非
      他命屬實之旁佐，理至灼然。再衡之販賣毒品者，應將毒
      品含包裝之塑膠袋賣出，且應有數量較多之乾淨分裝袋預
      備作為分裝安非他命之用。故依前述扣案包裝安非他命塑
      膠袋之數量僅7個，且含有安非他命殘渣之情形觀之，應
      係被告在住處施用安非他命後所留下之殘渣袋，顯無法作
      為被告販賣安非他命之佐證。此外，復查無販賣安非他命
      之工具，如電子秤、分裝匙、分裝袋或帳冊等證據可佐。
      故本案證人乙○○之證述不僅有不實陳述之動機，且與證
      人丙○○之證述互有矛盾，均如前述，復無其他補強證據
      可為佐證，則乙○○之證詞在訴訟上難謂達一般人可確信
      其為真實之程度，揆諸前開說明，被告被訴販賣安非他命
      予證人乙○○之犯行，無法證明，自應諭知無罪之判決。
五、綜上，檢察官所舉之證據，尚不足證明被告有起訴書所載之
    販賣第2級毒品犯行，又查無其他證據資為不利認定，其犯
    罪即屬不能證明，原審為無罪之諭知，即無不合。檢察官仍
    執前詞上訴，請求改判，為無理由，已如前述，應予駁回。
據上論斷，應依刑事訴訟法第368條，判決如主文。
本案經檢察官李叔芬到庭執行職務。
中    華    民    國    98    年    6     月    24    日
            刑事第二十二庭審判長法  官  何菁莪
                                法  官  李麗珠
                                法  官  洪于智
以上正本證明與原本無異。
如不服本判決，應於收受送達後10日內向本院提出上訴書狀，其
未敘述上訴之理由者並得於提起上訴後10日內向本院補提理由書
（均須按他造當事人之人數附繕本）「切勿逕送上級法院」。
                                書記官  強梅芳
中    華    民    國    98    年    6     月    25    日


司法院資訊處製作；財團法人民間司法改革基金會備份。
